臺灣宜蘭地方法院刑事判決　　　　　　　　　　　　　九十三年度訴字第二四號
　　公　訴　人　臺灣宜蘭地方法院檢察署檢察官
　　被　　　告　申○○
　　選任辯護人　林健智律師
右列被告因偽造文書等案件，經檢察官提起公訴（九十二年度偵緝字第七十一號），
而被告就被訴之事實，為有罪之陳述，故本件由合議庭裁定以簡式審判程序進行，本
院判決如左：
    主  文
申○○連續行使偽造私文書，足以生損害於他人，處有期徒刑貳年陸月。
    事  實
一、申○○自民國八十八年六月二十日起，連續召集如附表所示之互助會（起迄時間
    、會金、會員人數均詳如附表所示），自任互助會會首，分別虛構如附表所示之
    會員，向附表所示之會員招攬互助會，且明知附表所示之得標人並未授權其以該
    等會員名義競標，竟意圖為自己不法之所有，並基於概括犯意，先後於附表所示
    之時間、地點，假冒附表所示之會員名義於空白紙張上書寫代表標金之數字競標
    互助會（另以言詞或紙張特徵表示係何會員所出具者），偽造依習慣或特約足以
    辨明係特定會員以所書數字為標息金額參加競標文義之標單競標，而分別以附表
    之標金得標，足以生損害於如附表所示被冒標之人，並冒標標單為詐術，持以對
    活會會員行使，各致附表所示互助會之各活會會員陷於錯誤，誤以為係各附表得
    標人欄所示之會員得標，而分別交付附表所示金額之會款予申○○。嗣於九十年
    七月，申○○將附表所示之互助會停標，並逃匿無蹤，各活會員會員始知受騙，
    總計申○○以前開方式向各活會會員詐得共計新臺幣（下同）九百三十五萬二千
    六百元之款項。
二、案經巳○○、辰○○、戴智慧、寅○○、丑○○、卯○○、甲○○、丁○○、丙
    ○○、辛○○、己○○、子○○、乙○、癸○○、酉○○、壬○○、庚○○、亥
    ○○、戊○○、午○○訴由臺灣宜蘭地方法院檢察署檢察官偵查起訴。
    理  由
一、右揭犯罪事實，業據被告申○○於偵審中均坦承不諱，並據告訴人巳○○、辰○
    ○、戴智慧、寅○○、丑○○、卯○○、甲○○、丁○○、丙○○、辛○○、己
    ○○、子○○、乙○、癸○○、酉○○、壬○○、庚○○、亥○○、戊○○、午
    ○○於偵查及本院審理時指述甚詳，且經證人戴智慧、癸○○、戌○○、未○○
    於本院審理時證述明確，復有盜標、冒標之名單、互助會單附卷可稽，核均與被
    告前開任意性自白之事實相符，堪信為真實。本件事證明確，被告詐欺犯行堪以
    認定，應依法論科。
二、按已得標之死會會員，依其與會首間之契約，無論何人得標，均有按期繳交會款
    之義務，故會首冒名盜標，對於已得標之死會會員，並無詐欺可言。本件被告申
    ○○假冒被冒標人名義簽寫標息金額競標，偽造依習慣或特約足以辨明係特定會
    員以所書數字為標金之標單私文書，持以冒標互助會，詐騙如附表所示之活會會
    員會款之犯行，核均係犯刑法第二百十六條、第二百十條、第二百二十條第一項
    行使偽造準私文書罪、同法第三百三十九條第一項之詐欺取財罪。其偽造文書之
    低度行為為行使之高度行為吸收，不另論罪。被告各次偽造標單冒標之行為均同
    時詐欺多數活會會員交付會款，為同種想像競合，其各次冒標行為均以一行使偽
    造準私文書及詐欺取財罪處斷。又被告連續偽造標單、冒標互助會、詐取活會會
    員會款之各次行使偽造準私文書及詐欺犯行，分別均時間緊接，犯意概括，所犯
    構成要件相同，依連續犯之規定，分別以一連續行使偽造準私文書及連續詐欺取
    財罪論，並各加重其刑。又所犯連續行使偽造準私文書罪及連續詐欺取財罪間，
    有方法目的之牽連關係，從一重之連續行使偽造準私文書罪論處。查被告偽造標
    單冒標附表二編號七所示己○○部分之犯行，雖未據檢察官起訴，然經檢察官當
    庭追加起訴，且此部份事實與前開起訴論罪部份有連續犯之裁判上一罪之關係，
    為起訴效力所及，本院自應併予審判，附此說明。爰審酌被告冒用他人名義加入
    會員，且冒標互助會，收取會款，對活會會員財產權侵害甚鉅，且詐欺所得高達
    八百萬餘元以上，惟其前無前科記錄，此有臺灣高等法院被告全國前案紀錄表可
    按，顯係因週轉失靈，一時失慮為本件犯行，且犯後坦承犯行，及其行為手段、
    動機、所生危害，及事後與部分告訴人和解等一切情狀，量處如主文所示之刑。
    至被告所偽造之他人名義之標單均已遭其棄置而滅失，業經被告供認在卷，爰不
    併予宣告沒收，附此敘明。
據上論斷，應依刑事訴訟法第二百九十九條第一項前段，刑法第二百十六條、第二百
十條、第二百二十條第一項、第三百三十九條第一項、第五十五條、第五十六條，罰
金罰鍰提高標準條例第一條前段，判決如主文。
本案經檢察官鄭雅方到庭執行職務
中        華        民        國    九十三    年    八    月    三十一  日
                                臺灣宜蘭地方法院刑事第二庭
                                    法  官   鄭  貽  馨
右正本證明與原本無異。
如不服本判決，應於判決送達後十日內向本院提出上訴狀( 應附繕本 )。
                                          書記官   陳蒼仁
中        華        民        國    九十三    年    八    月    三十一  日
附錄論罪法條
中華民國刑法第二百一十六條
 (行使偽造變造或登載不實之文書罪)
行使第二百十條至第二百十五條之文書者，依偽造、變造文書或登載不實
事項或使登載不實事項之規定處斷。
中華民國刑法第二百一十條
 (偽造變造私文書罪)
偽造、變造私文書，足以生損害於公眾或他人者，處五年以下有期徒刑。
中華民國刑法第三百三十九條第一項
 (普通詐欺罪)
意圖為自己或第三人不法之所有，以詐術使人將本人或第三人之物交付者
，處五年以下有期徒刑、拘役或科或併科一千元以下罰金。
以前項方法得財產上不法之利益或使第三人得之者，亦同。
前二項之未遂犯罰之。
附表一
會期為八十八年六月二十日至九十年九月二十日，每會三萬元，內標制，連會首共二
十八會，開標地點宜蘭縣宜蘭市○○路一四八號之馥服飾精緻名店。
編號    得標日期    得標人    標金    詐欺所得（活會會員交付會款總數）
一、    89.02.20
       （第九會）   廖榮源    0000    00000×（28-9+1）＝288000
                  （假會員）
二、    89.03.20
       （第十會）   黃秀惠    0000    00000×（28-10+2)＝288000
                  （假會員）
三、    89.04.20
       （第十一會） 未○○    0000    00000×（28-11+3）＝288000
                  （假會員）
四、    89.08.20
       （第十五會） 亥○○    0000    00000×（28-15+4）＝244800
                  （冒標）
五、    89.12.20
       （第十九會） 亥○○    0000    00000×（28-19+5）＝201600
                  （冒標）
六、    90.02.20
      （第二十一會）林五峰    0000    00000×（28-21+6）＝187200
                  （假會員）
附表二
會期為八十八年十月十五日至九十一年一月十日，每會二萬元，內標制，連會首共二
十七會，開標地點宜蘭縣宜蘭市○○路一四八號之馥服飾精緻名店。
編號    得標日期    得標人    標金    詐欺所得（活會會員交付會款總數）
一、    88.11.15
       （第二會）   陳阿菊    0000    00000×（27-2+1）＝408200
                  （假會員）
二、    88.12.15
       （第三會）   陳鳳琴    0000    00000×（27-3+2)＝390000
                  （假會員）
三、    89.03.15
       （第六會）   黃秀惠    0000    00000×（27-6+3）＝360000
                  （假會員）
四、    89.04.15
       （第七會）   劉麗萍    0000    00000×（27-7+4）＝360000
                  （假會員）
五、    89.06.15
       （第九會）   朱麗雲    0000    00000×（27-9+5）＝345000
                   （假會員）
六、    90.02.15
      （第十七會）  亥○○    0000    00000×（27-17+6）＝240000
                   （冒標）
七、    90.06.15
      （第二十一會）己○○    0000    00000×（27-21+7）＝195000
                   （冒標）
附表三
會期為八十九年二月二十五日起至九十一年二月二十五日止，每會二萬元，內標制，
連會首共二十五會，開標地點宜蘭縣宜蘭市○○路一四八號之馥服飾精緻名店。
編號    得標日期    得標人    標金    詐欺所得（活會會員交付會款總數）
一、    89.03.25
       （第二會）   陳阿菊    0000    00000×（25-2+1）＝384000
                  （假會員）
二、    89.04.25
       （第三會）   劉麗萍    0000    00000×（25-3+2)＝384000
                  （假會員）
三、    89.07.25
       （第六會）   朱麗雲    0000    00000×（24-6+3）＝336000
                  （假會員）
四、    89.08.25
       （第七會）   未○○    0000    00000×（24-7+4）＝336000
                  （假會員）
五、    89.09.25
       （第八會）   黃秀惠    0000    00000×（24-8+5）＝336000
附表四
會期為八十九年六月十日至九十一年五月十日，每會三萬元，內標制，連會首共二十
四會，開標地點宜蘭縣宜蘭市○○路一四八號之馥服飾精緻名店。
編號    得標日期    得標人    標金    詐欺所得（活會會員交付會款總數）
一、    89.07.10
       （第二會）   游文賢    0000    00000×（24-2+1）＝552000
                  （假會員）
二、    89.08.10
       （第三會）   胡炯勝    0000    00000×（24-3+2)＝552000
                  （假會員）
三、    89.09.10
       （第四會）   陳阿珠    0000    00000×（24-4+3）＝552000
                  （假會員）
四、    89.12.10
       （第七會）   黃秀惠    0000    00000×（24-7+4）＝504000
                  （假會員）
五、    90.03.10
       （第十會）   亥○○    0000    00000×（24-10+5）＝456000
                  （冒標）
附表五
會期為八十九年十月十日九十年十二月十日，每會二萬元，內標制，連會首共十五會
，開標地點宜蘭縣宜蘭市○○路一四八號之馥服飾精緻名店。
編號    得標日期    得標人    標金    詐欺所得（活會會員交付會款總數）
一、    89.11.10
       （第二會）   職念0    0000    00000×（15-2+1）＝254800
                  （假會員）
二、    89.11.28
       （第三會）   林素香    0000    00000×（15-3+2)＝254800
                  （假會員）
附表六
會期為九十年三月十五日至九十一年三月十五日，每會二萬元，內標制，連會首共十
三會，開標地點宜蘭縣宜蘭市○○路一四八號之馥服飾精緻名店。
編號    得標日期    得標人    標金    詐欺所得（活會會員交付會款總數）
一、    90.04.25
       （第二會）   黃秀惠    0000    00000×（13-2+1）＝218400
                  （假會員）
二、    90.05.20
       （第三會）   林毓瑞    0000    00000×（13-3+2)＝218400
                  （假會員）
三、    90.06.25
       （第四會）   朱美華    0000    00000×（13-4+3）＝218400
                  （假會員）
